臺灣臺北地方法院刑事判決　　　　　　　　　　　　　　九十年度自字第八六○號
　　自　訴　人　乙○○○有限公司　　設臺北市○○街一一五號七樓
　　代　表　人　甲○○
　　被　　　告　丙○○
右列被告因侵占案件，經自訴人提起自訴，本院判決如左：
    主  文
丙○○意圖為自己不法之所有，而侵占自己持有他人之物，處有期徒刑貳月，如易科
罰金，以佰元折算壹日。
    事  實
一、丙○○前於民國八十八年十月間起，在設於臺北市○○街一五七號七樓之「乙○
    ○○有限公司」（下稱宏都公司）擔任經理之職務，倘丙○○招攬之客人要求簽
    帳，則需開立一式紅、白二聯之本票並由丙○○背書後，交與宏都公司收執，宏
    都公司日後再派員持該本票向客人催收該筆消費額。丙○○於八十九年五月間某
    日，以向招攬客人較為便利為由，取得藍仁村所簽發如附表一編號一、編號二所
    示之本票（紅色聯）二紙後，即前往位於臺北市○○路三十巷四號之藍仁村公司
    處，向藍仁村收得共新臺幣（下同）三萬三千七百九十五元簽帳款項，竟基於為
    自己不法所有之意圖，未將款項繳回宏都公司而予以侵占，挪為己用。嗣宏都公
    司負責人甲○○持藍仁村簽帳之本票（白色聯）向藍仁村收款，經藍仁村表示已
    付款等情，而查知上情。
二、案經自訴人向本院提起自訴。
    理  由
一、上開犯罪事實，業據被告丙○○於本院審理中坦白承認，核與自訴人指訴之情節
    相符，並有自訴人所提出之如附件一所示編號一、二號之本票影本二紙及藍仁村
    於上開本票背面所書立「錢已付與丙○○先生」等在卷可資佐證，被告自白與事
    實相符。另自訴人代表人甲○○於本院審理時陳稱：被告是經理，不負責收款，
    公司會另派人向客人收取款項等語（參見本院九十一年五月十三日審判筆錄），
    可見被告並不負責向客人收款業務，是被告將向藍仁村收訖之三萬三千七百九十
    五元挪為己用，並非其業務上附隨行為。本件事證已臻明確，被告普通侵占犯行
    堪以認定。
二、查被告行為後，刑法第四十一條業已修正，並於九十年一月十日經總統公布，於
    九十年一月十二日生效，茲比較新舊法文修正之結果，其中原舊法第四十一條「
    犯最重本刑為三年以下有期徒刑以下刑之罪，而受六月以下有期徒刑或拘役之宣
    告，因身體、教育、職業或家庭之關係，執行顯有困難，得以一元以上三元以下
    折算一日，易科罰金」之規定，已經修正之新法擴大得易科罰金之範圍，凡「所
    犯最重本刑為五年以下有期徒刑之罪」，符合前開與舊法相同之其他要件下，即
    得易科罰金，是適用新法即對被告原所犯最重本刑為有期徒刑五年以下之罪者，
    使其有易科罰金之適用，對被告而言，自較有利，依刑法第二條第一項前段之規
    定，即應適用裁判時之新修正刑法第四十一條第一項之規定。
三、核被告所為，係犯刑法第三百三十五條第一項之侵占罪。爰審酌被告並無前科，
    素行良好，雖於本院審理中坦承犯行，然其未於本院言詞辯論終結前清償侵占金
    額，惟所侵占之金額不大及犯罪態度尚稱良好等情狀，量處如主文所示之刑，並
    諭知易科罰金之折算標準，以資懲儆。
四、自訴意旨另以：如附表二所示之金額亦為被告所收取而侵占云云，然被告堅決否
    認有侵占如附表二所示之金額，並辯稱：如附表二所示編號一部份，業經大衛（
    即林秀全）消費後當場給付金錢與公司櫃臺，而編號二、三號之部分，伊僅取走
    紅色聯，並未向徐結恆及謝呆國收得款項，編號四、五號之部分，係伊自己簽立
    本票將其他客人簽立之本票換走，但未向各該客人收取等語，經查：(1)如附件二
    編號一之部分，經證人林秀全於本院審理中到庭證稱：伊原想先簽單，但因為非
    公司員工而遭拒，故伊當天湊錢直接在公司櫃臺付款，事後忘記將單子取走等語
    ，是該筆帳款，業經證人繳付完畢，顯非為被告所侵占。(2)如附表二所示編號二
    、三號之部分，雖被告取走上開本票之紅色聯，但自訴人仍持有本票之白色聯，
    惟並無任何證據證明該二筆款項業為被告所收取，尚難謂被告有何侵占之犯行。
    (3)如附表二所示編號四、五號之部分，被告雖取走客人所開立之本票而換開自己
    之本票，亦無積極之證據足證被告業已收取被換取之本票債款，自訴人認該筆款
    項亦屬侵占自訴人應收帳款之事實，容或有所誤會。綜上所陳，如附表二所示之
    部分，並無從認定被告有侵占之犯行，惟自訴人認此部分與前開有罪部分有裁判
    上一罪之關係，爰不另為無罪之諭知。
據上論斷，應依刑事訴訟法第三百四十三條、第二百九十九條第一項前段，刑法第二
條第一項前段、第三百三十五條第一項、第四十一條第一項前段、罰金罰鍰提高標準
條例第一條前段、第二條，判決如主文。
中      華      民      國     九十一   年      五      月    二十七    日
                               臺灣臺北地方法院刑事第一庭
                                   審判長法  官    陳興邦
             法  官    傅中樂
                                         法  官    唐于智
右正本證明與原本無異。
如不服本判決，應於判決送達後十日內向本院提出上訴狀(應抄附繕本)。告訴人
或被害人如對於本判決不服者，應具備理由請求檢察官上訴，其上訴期間之計算
係以檢察官收受判決正本之日期為準。
                                         書記官    陳俐妙
中      華      民      國     九十一   年      五      月    二十七    日
附錄本案論罪法條
刑法第三百三十五條第一項
意圖為自己或第三人不法之所有，而侵占自己持有他人之物者，處五年以下有期徒刑
、拘役或科或併科一千元以下罰金。
附表一
┌───┬─────┬────┬──────────┬─────────┐
│編號  │開票日期  │到期日  │金額（新臺幣：元）  │發票人            │
│      │（即消費日│        │                    │                  │
│      │期）      │        │                    │                  │
├───┼─────┼────┼──────────┼─────────┤
│一    │890115    │890130  │24,210              │藍仁村            │
├───┼─────┼────┼──────────┼─────────┤
│二    │890321    │890405  │ 9,585              │藍仁村            │
├───┴─────┴────┴──────────┴─────────┤
│                        總計：33,795                                  │
└───────────────────────────────────┘
附表二
┌───┬─────┬────┬──────────┬────┬────┐
│編號  │開票日期  │到期日  │金額（新臺幣：元）  │發票人  │備註    │
├───┼─────┼────┼──────────┼────┼────┤
│一    │881219    │881229  │22,100              │大衛    │被告取走│
│      │          │        │                    │（即林秀│紅色聯  │
│      │          │        │                    │全）    │        │
├───┼─────┼────┼──────────┼────┼────┤
│二    │890120    │890204  │ 6,900              │謝呆國  │被告取走│
│      │          │        │                    │        │紅色聯  │
├───┼─────┼────┼──────────┼────┼────┤
│三    │890331    │890415  │ 8,865              │徐結恆  │被告取走│
│      │          │        │                    │        │紅色聯  │
├───┼─────┼────┼──────────┼────┼────┤
│四    │890117    │890203  │94,223              │丙○○  │由被告開│
│      │          │        │                    │        │立本票一│
│      │          │        │                    │  │張換取其│
│      │          │        │                    │        │他不詳客│
│      │          │        │                    │        │人簽立之│
│      │          │        │                    │        │十張本票│
│      │          │        │                    │        │        │
├───┼─────┼────┼──────────┼────┼────┤
│五    │890222    │890322  │40,975              │丙○○  │由被告開│
│      │          │        │                    │        │立本票一│
│      │          │        │                    │        │張換取其│
│      │          │        │                    │        │他不詳客│
│      │          │        │                    │        │人所簽立│
│      │          │        │                    │        │之本票（│
│      │          │        │                    │        │本票數目│
│      │          │        │                    │        │不詳）  │
└───┴─────┴────┴──────────┴────┴────┘
